【裁判字號】    99,訴,194
【裁判日期】    990421
【裁判案由】    誣告
【裁判全文】
臺灣臺北地方法院刑事判決               99年度訴字第194號
公  訴  人  臺灣臺北地方法院檢察署檢察官
被      告  甲○○
上列被告因誣告案件，經檢察官提起公訴（98年度偵緝字第2571
號），本院判決如下：
    主  文
甲○○意圖他人受刑事處分，向該管公務員誣告，處有期徒刑伍
月。
    事  實
一甲○○前於民國97年間因偽造有價證券及贓物案件，經臺灣板
  橋地方法院以97年度訴字第1827號判決分別判處有期徒刑1 年
  9 月及6 月，應執行有期徒刑2 年，緩刑5 年，97年9 月15日
  確定，現仍於緩刑中。其與乙○○原為男女朋友，嗣因故分手
  ，甲○○卻仍時常前往臺北市○○○路○段15號2樓乙○○工作
  之日式威廉理髮院，要求與乙○○復合，致乙○○不堪其擾。
  97年10月19日下午4點，甲○○又前往該理髮院找乙○○，乙○○遂請其男友易佑庭於下班後接其離去，易佑庭因不滿甲○○多次騷擾乙○○，遂邀集3名真實姓名年籍均不詳之成年男
  子當日晚間10點左右在上址1樓等候甲○○。至同日晚間10 點
  左右乙○○準備下班時，甲○○仍一再要求乙○○與之交談，
  不讓乙○○離去，至同日晚間10點20分左右，易佑庭與其邀集
  之3名男子於1樓等候乙○○時，適臺北市政府警察局大安分局
  和平東路派出所警員丁○○在和平東路與羅斯福路口捷運站出
  口，身著警員制服執行當日晚間9點至12點期間之攤販整理勤
  務，見易佑庭與其邀集之3名男子均身穿黑衣，口嚼檳榔於路
  口徘徊許久，行跡可疑，且其中1名男子似為在萬華區出沒之
  不良份子，遂上前盤問，易佑庭始告以甲○○多次在前址2 樓
  等其女友乙○○下班，因此找人要「堵」甲○○，乙○○亦下
  樓請丁○○命甲○○離開。丁○○為避免發生事故，遂上前址
  2樓察看，見甲○○在場，即要求甲○○出示證件，為甲○○
  拒絕，並質疑：「我為什麼要出示證件？」、「你憑什麼要求
  我出示證件？」，幾度僵持，甲○○始取出證件予丁○○，且
  經丁○○向乙○○確認乙○○不願與甲○○交談後，要求甲○○離去，並告以易佑庭等人在1樓等候之情，惟甲○○仍拒絕
  離去，直至易佑庭等人陸續上樓，甲○○始隨同丁○○下樓離
  去。孰料，甲○○明知丁○○當日並未對之告以「你是不是老
  大」、「給我滾下去」等語，竟基於使丁○○受刑事處分之意
  圖，於97年11月7日前往臺灣臺北地方法院檢察署填具「臺灣
  臺北地方法院檢察署告發／申告案件報告」，向有權接受告發
  而開始刑事追訴程序之臺灣臺北地方法院檢察署檢察事務官周
  育生，誣指丁○○於97年10月19日晚間10點左右在臺北市○○○路○段15號2樓日式威廉理髮院內，對之告以：「你是不是老
  大，別以為派出所對你沒辦法」、「你是不是董仔？給我滾下
  去」等語，涉嫌公然侮辱，使丁○○有受刑法第309條第1項公
  然侮辱罪之刑事訴追之虞。經該署分案進行調查後，認丁○○
  並無對甲○○告以前述言語之行為，而以98年度偵字第9173
  號為不起訴處分確定。
二案經丁○○訴請臺灣臺北地方法院檢察署檢察官偵查起訴。
    理  由
一按被告以外之人於審判外之言詞或書面陳述，除法律有規定者
  外，不得作為證據，刑事訴訟法第159 條第1 項固有明文；惟
  被告以外之人於審判外之陳述，雖不符同法第159 條之1 至之
  4 規定，而經當事人於審判程序同意作為證據，法院審酌該言
  詞陳述或書面陳述作成時之情況，認為適當者，亦得為證據。
  又當事人、代理人或辯護人於法院調查證據時，知有第159 條
  第1 項不得為證據之情形，而未於言詞辯論終結前聲明異議者
  ，視為有前項之同意，同法第159 條之5 亦定有明文。本件公
  訴人及被告甲○○於本院準備程序及審判程序中對於本院所引
  用之供述及非供述證據之證據能力均表示沒有爭執，且迄於言
  詞辯論終結前未聲明異議。經審酌本院所引用之供述及非供述
  證據資料作成時之情況，核無違法取證或其他瑕疵，認為以之
  作為證據為適當，均得做為證據。
二認定犯罪事實所憑之證據及理由：被告否認有誣告之犯行，辯
  稱：告訴人丁○○於97年10月19日在髮廊真的有講過「你是不
  是老大」、「給我滾下去」這些話，告訴人當時就是用這幾個
  字說的（本院卷第26頁反面）云云。本院認為：
(一)按刑法上誣告罪之成立，以行為人主觀上意圖他人受刑事或懲
  戒處分，出於憑空捏造、虛構事實之誣告故意而申告他人應受
  刑事或懲戒處分之事實為其構成要件，至所申告之事實，並不
  以全屬虛構為限，倘部分虛構之事實，客觀上已有使他人受刑
  事或懲戒處分之危險者，仍應成立誣告罪，最高法院著有98年
  度臺上字第5285號判決意旨可參。
(二)被告於97年11月7 日前往臺灣臺北地方法院檢察署填具「臺灣
  臺北地方法院檢察署告發／申告案件報告」，向該署檢察事務
  官周育生指稱告訴人丁○○於97年10月19日晚間10點20分在臺
  北市○○○路○ 段15號2 樓日式威廉理髮院內，對之告以：「
  你是不是老大，別以為派出所對你沒辦法」、「你是不是董仔
  ？給我滾下去」等語涉嫌公然侮辱，經該署分案進行調查後，
  認告訴人並無對甲○○告以前述言語之行為，而以98年度偵字
  第9173號為不起訴處分確定等情，有「臺灣臺北地方法院檢察
  署告發／申告案件報告」、臺灣臺北地方法院檢察署97年11月
  7 日詢問筆錄（97年度他字第10717 號卷第1 頁、第2 頁）在
  卷可憑，足堪認定。
(三)證人即告訴人丁○○於警員詢問時陳稱：其於97年10月19日晚
  間執行當日晚間9 點至12點攤販整理勤務，站在和平東路與羅
  斯福路口捷運站出口執勤時，發現路口旁即臺北市○○○路○
  段15號樓下有4 名身穿黑衣，嚼食檳榔之男子徘徊，其在旁觀
  察許久，見行跡可疑，上前盤查詢問，剛開始他們都不講話，
  之後，其中1 名男子易佑庭表示，有1 名男子在該址2 樓理髮
  廳等他女友乙○○下班，之前也有幾次，所以找人要堵他（指
  被告），其為避免危安事故發生即上樓，乙○○表示被告從當
  日下午4 點一直在店裡等她，其要求被告出示證件，被告回稱
  「我為什麼要出示證件？」，之後其向被告說「人家都上來找
  你了，你還不趕快離開！」，其係基於保護被告人身安全之意
  ，請被告離開。其不認識當天該4 名男子，但其在大安分局敦
  化南路派出所服務時，曾見過其中1 名男子，印象中是萬華區
  出沒的不良份子，所以才會主動上前盤查。當時乙○○有表示
  不願與被告談，要求其協助她離去，其始請被告離開，且連續
  說「大哥（臺語），可不可以請你離開」好幾次，被告才離開
  （97年度他字第10717 號卷第13頁至第15頁）。於檢察官訊問
  時陳稱：當時其執行攤整勤務，看到易佑庭及朋友在髮廊1 樓
  徘徊，其上前問，他們說在等乙○○，因為上面有1 個男的一
  直在騷擾乙○○，其先上去，看到被告在樓上，請他出示證件
  ，被告說「你憑什麼要求我出示證件？」，其當時穿制服，也
  有出示自己的證件給他看，被告躲進廁所，等被告出來，其問
  被告到這裡幹嘛，他說不能在這邊嗎？堅持不肯給證件，後來
  店長上來勸他，被告才拿出證件，其稱樓下有人等他，現在帶
  他離開，被告說「我為什麼要跟你走？」，其稱：「怕你有危
  險」，被告仍說不要，他沒有做什麼事。後來易佑庭他們上樓
  ，其問易佑庭等人是不是被告，易佑庭稱是，其請雙方好好講
  ，講完後，易佑庭他們先下去，其向被告表示要帶他下去比較
  安全，被告說不要，其就先下樓，請易佑庭他們先走，被告才
  自己走下來，其沒有說被告提告的這些話（98年度偵字第9173
  號卷第15頁）等語。(2)證人易佑庭於檢察官訊問時結證稱：當
  天其和學弟在店樓下等乙○○下班，被告在執勤過來問他們在
  幹嘛，其說女友在樓上上班，有1個男的一直在騷擾她，告訴
  人就說他上去看看，不知道樓上情形如何，之後其上樓去看時
  有聽到告訴人請被告離開，之後被告就走了（同卷第16頁）等
  語。
  (3)證人乙○○於檢察官訊問時結證稱：被告多次到其店裡找她
  ，其也多次報警請他離開，但他都不走，當天其請易佑庭下班
  後接她，在樓下等，遇到告訴人後，其有下去說明是因為告訴
  人在店裡，請告訴人上去叫被告離開。之後告訴人上樓，請被
  告出示證件，被告很反彈，說「我為什麼要出示證件」，且不
  離開，一直僵持在那邊，易佑庭上來後，告訴人請被告離開，
  他還是不要，後來因為人多，被告就走了，告訴人沒有講被告
  說的那些話（同卷第16頁）等語。(4)證人丙○○於檢察官訊問
  時結證稱：自從被告與乙○○分手後，常常到店裡，要求和乙○○復合，影響乙○○上班，之前有報警。97年10月19日當天
  約晚上10點到11點才離開店裡，當晚10點左右，乙○○準備要
  回家，甲○○不讓她走，一直要跟她講話，乙○○不想，本來
  要報警，後來沒有，因為乙○○的朋友找人到店樓下準備保護
  乙○○回家，之後告訴人巡邏經過店樓下，有上來，先問被告
  ，請他證件拿出來，後來被告有把證件拿出來。告訴人有問被
  告上來幹嘛，人家要打烊了，被告說他要找乙○○講清楚，告
  訴人問乙○○是否要跟被告談，乙○○說不要，她要回家，告
  訴人就向被告說「人家不要跟你談，請你回家」，但被告一直
  不肯走，告訴人就跟被告說「樓下已經有人在等你了，你還不
  趕快走，我是在幫你」並說下去再談，被告才跟告訴人下去，
  後來被告還是常到店裡鬧（同卷第7頁至第8頁）等語。由證人
  丁○○、易佑庭、乙○○、丙○○前述證言可知，被告於97年
  10月該段期間，經常前往臺北市○○○路○段15號2樓找證人乙○○，致證人乙○○不堪其擾。因被告於97年10月19日下午4
  點又前往上址找證人乙○○，證人乙○○之男友即證人易佑庭
  遂邀集3名真實姓名年籍均不詳之成年男子於當日晚間10點左
  右在上址1樓等候被告，至同日晚間10點20分左右，告訴人上
  址1樓執行攤販整理勤務時，見證人易佑庭與另3名男子均身穿
  黑衣，口嚼檳榔於路口徘徊許久，行跡可疑，且因對其中1名
  男子存有似為在萬華區出沒不良份子之印象，遂上前盤問，證
  人易佑庭始告以被告在上址2樓騷擾證人乙○○，因此找人要
  「堵」甲○○，證人乙○○亦下樓請告訴人命被告離開，告訴
  人為避免發生事故，而上前址2樓察看。告訴人前往上址2樓後
  ，要求被告出示證件，遭被告拒絕，並質疑：「我為什麼要出
  示證件？」、「你憑什麼要求我出示證件？」之後被告雖出示
  證件予告訴人，但仍拒絕離去，要求與證人乙○○交談，經告
  訴人向證人乙○○確認不願與被告交談後，一再要求被告離去
  ，並告以證人易佑庭等人在1樓等候之情，仍遭被告拒絕，直
  至證人易佑庭等人陸續上樓，被告始隨同告訴人下樓離去等情
  ，堪認屬實。
(四)由證人丁○○、乙○○、丙○○前述證言可知，告訴人當天多
  次要求被告離去，均係使用「人家不要跟你談，請你回家」、
  「大哥（臺語），可不可以請你離開」等用語。雖證人丙○○
  證稱：好像有聽到告訴人說「不要以為派出所拿你沒辦法」這
  句話（98年度偵字第9173號卷第8 頁），顯示告訴人當時對被
  告一再滯留前址，拒絕離去之舉動已感到不耐，致對被告態度
  不佳，語氣亦非和緩，但並未使用「你給我滾下去」之言詞喝
  令被告下樓。又依證人丙○○另證稱：告訴人有問被告是否「
  有背景」、「有老闆」，口氣比較兇，但對「你是不是老大」
  這句沒有印象（98年度偵字第9173號卷第8 頁）等語可知，告
  訴人雖確有對被告是否具有幫派背景有所質疑，但並未直指被
  告「你是不是老大」，而證人丙○○既非本件爭端之當事人，
  復明白指稱告訴人當時口氣不好，所述應無偏頗，可資採信。
  再參以被告於檢察官訊問：「97年10月19日晚上10點20分在和
  平東路1 段15號2 樓理髮廳內，丁○○有跟你說『你是不是老
  大，別以為派出所拿你沒辦法，給我滾下去』？」時，竟答以
  ：「他沒有這麼客氣，丁○○是指著我鼻子說『你混哪裡，身
  分證拿出來』就問我有沒有前科。」，顯見被告當時對於檢察
  官所陳述『你是不是老大，別以為派出所拿你沒辦法，給我滾
  下去』之用語，直接之反應乃予以否定，足證告訴人並未告以
  「你是不是老大？」之語。綜上，足認被告於97年11月7 日向
  往灣臺北地方法院檢察署檢察事務官指稱告訴人於97年10月19
  日晚間10點左右在臺北市○○○路○ 段15號2 樓日式威廉理髮
  院內，對之告以：「你是不是老大」、「你是不是董仔？」、
  「給我滾下去」等語，應屬虛構之詞。
(五)又按刑法第309 條第1 項所稱「侮辱」，係以使人難堪為目的
  ，以言語、文字、圖畫或動作，表示不屑、輕蔑或攻擊之意思
  ，足以對於個人在社會上所保持之人格及地位，達貶損其評價
  之程度，始足當之；此罪所擬保護者，乃個人營社會群體生活
  之人格評價，侮辱之涵義，判斷上每隨行為人與被害人之性別
  、年齡、職業類別、教育程度、平時關係、行為時之客觀情狀
  、行為地之方言或語言使用慣習等事項，呈現浮動之相對性，
  不宜執持任一事由即遽為肯認，而應綜合全盤情狀進行審查。
  據此，被告指稱告訴人於97年10月19日晚間10點左右在臺北市
  ○○○路1 段15號2 樓日式威廉理髮院內，對之告以：「你是
  不是老大」、「你是不是董仔？」、「給我滾下去」等語之行
  為，是否構成刑法309 條第1 項公然侮辱罪，尚待職司偵查犯
  罪之檢察官予以調查，綜合該日當時之全盤情狀予以審酌，客
  觀上自有使告訴人受刑事訴追之虞。
(六)證人乙○○另證稱：後來被告有傳簡訊，說要告警察，可以賺
  錢（98年度偵字第9173號卷第16頁），證人丙○○亦證稱：後
  來被告就說要告警察，並且傳簡訊給其與乙○○2 人，說告警
  察可以賺錢（同卷第8 頁）等語。由此可見，被告向檢察事務
  官虛構告訴人曾告以：「你是不是老大」、「你是不是董仔？
  」、「給我滾下去」等語，主觀上有使告訴人受刑事處分之意
  圖自明。
(七)綜上所述，本件證據明確，已可認定被告有事實欄所載之誣告
  犯行，應依法論科。
三論罪科刑之依據：核被告所為，係犯刑法第169 條第1 項誣告
  罪。本院審酌被告對於自己無法妥善處理感情糾紛，一再騷擾
  乙○○之行為，絲毫未知反省，反而對當天盡力為其保障人身
  安全之告訴人萌懷報復之心，四處陳情，甚至虛構事實，誣指
  告訴人公然侮辱，致告訴人不堪其擾，身心俱疲，惡性非輕等
  一切情狀，量處如主文所示之刑。
四論罪科刑之依據：刑事訴訟法第299條第1項前段，刑法第169
  條第1 項。
本案經檢察官文家倩到庭執行職務
中    華    民    國    99    年    4     月    21    日
                    刑事第15庭  審判長法  官   廖紋妤
                                      法  官   黃桂興
                                      法  官   邱蓮華
上正本證明與原本無異。
如不服本判決應於收受送達後10日內向本院提出上訴書狀，並應
敘述具體理由；其未敘述上訴理由者，應於上訴期間屆滿後20日
內向本院補提理由書（均須按他造當事人之人數附繕本）「切勿
逕送上級法院」。告訴人或被害人如對於本判決不服者，應具備
理由請求檢察官上訴，其上訴期間之計算係以檢察官收受判決正
本之日期為準。
                                      書記官   葉宜玲
中    華    民    國    99    年    4     月    21    日
附錄論罪科刑法條
刑法第169條第1項
意圖他人受刑事或懲戒處分，向該管公務員誣告者，處7 年以下
有期徒刑。

司法院資訊處製作；財團法人民間司法改革基金會備份。
